臺灣高等法院刑事判決
110年度上訴字第1491號
上  訴  人  
即  被  告  許杰琳

指定辯護人  本院公設辯護人陳德仁
上列上訴人因搶奪案件，不服臺灣新北地方法院109年度訴字第7
48號，中華民國109年12月22日第一審判決（起訴案號：臺灣新
北地方檢察署108年度偵字第17368號），提起上訴，本院判決如
下：
    主  文
原判決撤銷。
乙○○犯搶奪罪，處有期徒刑陸月，如易科罰金，以新臺幣壹仟元
折算壹日。未扣案之犯罪所得如附表編號1 、2 所示之物均沒收
，於全部或一部不能沒收或不宜執行沒收時，追徵其價額。
    犯罪事實
一、乙○○於民國108 年4 月2 日4 時25分許，在新北市○○區○○路
    00巷0 弄0 號前，見甲○○酒醉蹲在騎樓門口，竟意圖為自己
    不法之所有，基於搶奪之犯意，假意問候甲○○，再乘甲○○不
    及防備之際，徒手搶奪甲○○所有如附表所示之財物得手後，
    搭乘不知情之劉庭軒(業經臺灣新北地方檢察署檢察官以109
    年度偵緝字第1798號為不起訴處分確定)所騎乘之機車逃離
    現場。嗣經甲○○報警處理後，經警調閱監視錄影畫面後，前
    往乙○○當時位於新北市○○區○○路00巷0 弄0 號0 樓之居所執
    行搜索，當場扣得如附表編號3 、4 所示之物，始悉上情。
二、案經甲○○訴由新北市政府警察局土城分局報告臺灣新北地方
    檢察署檢察官偵查起訴。
    理  由
壹、程序部分：
　　本判決以下所引具傳聞性質之各項供述證據，經本院於審理
    期日調查證據時提示並告以要旨後，未據當事人於言詞辯論
    終結前就證據能力部分有所異議，經審酌該言詞陳述或書面
    陳述作成時之情況，該等證據並無違背法定程序取得或顯不
    可信之情形，以之作為證據均屬適當，依據刑事訴訟法第15
    9條之5規定，自應認為均有證據能力。其餘認定事實所引用
    之非供述證據，並無證據證明係公務員違背法定程序所取得
    ，且就本案待證事項復具有相當關連性，亦無刑事訴訟法第
    159條之4顯有不可信之情況與不得作為證據之情形，且經本
    院於審理期日依法進行證據之調查、辯論，依同法第158條
    之4規定之反面解釋，亦均應有證據能力。
貳、實體部分：
一、認定犯罪事實所憑之證據及理由：
    上開犯罪事實，業據被告乙○○於原審及本院審理中均坦承不
    諱（原審卷第118 、124 頁，本院卷第121-122頁），核與
    證人即告訴人甲○○於警詢及偵訊中之證述、證人陳榮堯於警
    詢及偵訊中證述之情節大致相符（見偵卷第4 至6 、11至13
    、51至52、62至64頁）。此外，並有自願受搜索同意書、新
    北市政府警察局土城分局扣押筆錄、扣押物品目錄表、臺灣
    銀行買匯水單／交易憑證、告訴人提出之通訊軟體對話紀錄
    各1 份、現場查獲照片共5 張、監視器翻拍照片共6 張及告
    訴人提出之新加坡幣照片1 張在卷可參（見偵卷第14、16-1
    8頁），足認被告上開任意性自白核與事實相符，事證臻明
    確，犯行洵堪認定，自應予依法論科。　　　
二、論罪科刑部分：
  ㈠核被告所為，係犯刑法第325 條第1 項之搶奪罪。
　㈡公訴意旨雖認，被告係與劉庭軒基於共同之犯意聯絡與為分
    擔，於上述時地，由乙○○假意問候甲○○，乘甲○○不及防備之
    際，徒手搶奪甲○○所有如附表所示之財物得手後，再由劉庭
    軒騎乘機車搭載乙○○逃逸，因認被告與劉庭軒係共犯搶奪罪
    。惟被告於本院審理中供稱，是自己單獨對甲○○行搶，只是
    當時剛好與劉庭軒相約在上述地點見面一起出去，才搭劉庭
    軒的機車離去等語(本院卷第121-122頁)；亦於偵查中證稱
    ，當時是剛好在等劉庭軒來載我等語(偵卷第73-1-74頁)，
    而劉庭軒亦否認與被告有共同之犯意聯絡與行為分擔，並據
    檢察官為不起訴處分確定在案，有臺灣新北地方檢察署檢察
    官109年度偵緝字第1798號不起訴處分列印本在卷可稽(本院
    卷第99-101頁)。是本件並無證據足資認定，被告係與劉庭
    軒共犯本件搶奪案，公訴意旨所指，被告與劉庭軒就本件犯
    行，有共犯關係，尚有誤會。
　㈢被告上訴意旨主張，被告因學知識淺薄、謀生不易，僅能從
    事勞務工作，又有未成年子女須扶養，也獨力負擔家計重擔
    ，日夜兼差賺取微薄收入支付家用，因而未能深慮致涉犯此
    案，且犯後也與告訴人達成和解，衡情顯可憫恕，請依刑法
    第59條之規定減輕其刑等語。惟按刑法第59條之立法意旨乃
    係認為，先前實務上多從寬適用，為防止酌減其刑之濫用，
    自應嚴定其適用之條件，以免法定刑形同虛設，破壞罪刑法
    定之原則。又科刑時，原即應依第57條規定審酌一切情狀，
    尤應注意該條各款所列事項，以為量刑標準。是本條關於裁
    判上減輕之規定，必於審酌一切之犯罪情狀，在客觀上顯然
    足以引起一般同情，認為縱予宣告法定最低刑度猶嫌過重者
    ，始有其適用，以避免濫用，破壞立法者設定法定刑之立法
    政策。是本條固屬法院依法得自由裁量之事項，然並非漫無
    限制，必須犯罪另有特殊之原因與環境，在客觀上足以引起
    一般同情，認為即予宣告法定低度刑期，猶嫌過重者，始有
    其適用，至於被告無前科、坦白犯行、素行端正，以及犯罪
    之動機、犯罪之手段或犯罪後之態度等情狀，具屬刑法第57
    條所定，在法定刑內從輕科刑之標準，不得據為酌量減輕之
    理由。被告所據上述理由，在社會上一般並非少見，且被告
    復有多項竊盜及違反毒品危害防制條例之犯罪前科紀錄，有
    本院被告前案紀錄表在卷可稽，顯見被告並非係因一時失慮
    致罹刑典，且所犯在客觀上並無足以引起一般同情，認為即
    予宣告法定低度刑期，猶嫌過重之情事可言。是被告上訴意
    旨所據理由，核屬刑法第57條量刑所應審酌之事項，被告請
    求依刑法第59條之規定，減輕刑度，並無理由。　
三、撤銷改判及量刑之理由：
　　原審判決以被告認罪而論罪科刑，固非無見。惟原審判決徒
    憑公訴意旨，遽認被告與劉庭軒係共犯，因予論罪科刑，認
    事用法已有違誤，已如上述，自應撤銷改判。爰以被告之行
    為人之責任為基礎，審酌被告正值壯年，卻不循正途獲取財
    物之犯罪動機及目的，而乘告訴人酒醉之際，搶奪告訴人財
    物之犯罪手段，危害社會治安，所為實有不該，而應予非難
    ；又被告前有多次竊盜、違反毒品危害防制條例等前案紀錄
    ，足認素行非佳，並非一時失慮致罹刑典。再兼衡被告自述
    智識程度為高中肄業、學知識淺薄、謀生不易，僅能從事勞
    務工作，目前無業，經濟狀況不佳，且犯後也與告訴人達成
    和解，願意彌補告訴人所受之損害，警偵查中否認犯行，然
    最後尚能坦承犯行，犯後態度尚可，又家中尚有未成年子女
    待撫養等一切情狀，就被告所犯情節，依刑法第57條之規定
    ，量處如主文第二項所示之刑，並諭知易科罰金之折算標準
    ，以符罪刑相當原則。
四、沒收部分：
    被告徒手搶奪告訴人如附表所示之物，業據被告坦承不諱，
    且被告於偵查中亦供稱：扣案的買匯水單交易憑證（新加坡
    幣863 元）是我叫劉庭軒拿新加坡幣去換的，他換完就拿給
    我等語（見偵卷第74頁），足認如附表編號1 、2 所示之物
    ，均為被告之犯罪所得，而此部分犯罪所得既未扣案，亦未
    發還或賠償告訴人，自應依刑法第38條之1 第1 項、第3 項
    前段規定宣告沒收，於全部或一部不能沒收或不宜執行沒收
    時，均追徵其價額。至扣案如附表編號3 、4 所示之手機1 
    支及新加坡幣6,000元，雖均屬被告之犯罪所得，然上開手
    機業已實際合法發還被害人，此有贓物認領保管單1 紙在卷
    可憑（見偵卷第21頁），且上開新加坡幣亦經原審法院裁定
    發還予告訴人甲○○，依刑法第38條之1 第5 項規定，自毋庸
    宣告沒收或追徵，併此敘明。
據上論斷，應依刑事訴訟法第369條第1項前段、第364條、第299
條第1項前段，判決如主文。
本案經檢察官王堉力提起公訴，檢察官洪威華到庭執行職務。
中　　華　　民　　國　　110 　年　　9 　　月　　15　　日
                  刑事第十九庭  審判長法　官  曾淑華
                                      法　官  許文章
                                      法　官  陳文貴
以上正本證明與原本無異。
如不服本判決，應於收受送達後20日內向本院提出上訴書狀，其
未敘述上訴之理由者並得於提起上訴後20日內向本院補提理由書
（均須按他造當事人之人數附繕本）「切勿逕送上級法院」。
                                      書記官  俞妙樺
中　　華　　民　　國　　110 　年　　9 　　月　　15　　日
附錄：本案論罪科刑法條全文
中華民國刑法第325條第1項
意圖為自己或第三人不法之所有，而搶奪他人之動產者，處6月
以上5年以下有期徒刑。

附表：
編號 物品名稱 數量 備註  1 新臺幣 2,500元 宣告沒收。  2 新加坡幣 863 元 宣告沒收。  3 iPhone 6S手機 1支 已發還，不予宣告沒收。  4 新加坡幣 6,000元 已裁定發還，不予宣告沒收。